【裁判字號】    97,抗,14
【裁判日期】    970424
【裁判案由】    拍賣抵押物
【裁判全文】
臺灣臺南地方法院民事裁定                97年度抗字第14號
抗  告  人  甲○○
                      1
相  對  人  中國信託商業銀行股份有限公司
法定代理人  乙○○
上列當事人間請求拍賣抵押物事件，再抗告人對於中華民國97年
3月31日本院97年度抗字第14號第二審裁定，提起再抗告，本院
裁定如下：
    主  文
再抗告駁回。
再抗告程序費用新台幣壹仟元由再抗告人負擔。
    理  由
一、本件再抗告意旨略以：再抗告人前於抗告期間業已和相對人
    接洽達成共識，相對人已承諾廢棄前約，重新訂新約，利息
    亦按新約從新計算，因此請予駁回相對人之前約，廢棄原裁
    定，以符法治。
二、按對於抗告法院之裁定再為抗告，僅得以其適用法規顯有錯
    誤為理由，並經原法院之許可者為限；前項許可，以原裁定
    所涉及之法律見解具有原則上重要性者為限；非訟事件法第
    45條第3項、第4項定有明文。所謂適用法規顯有錯誤，係指
    原第二審法院裁定就其取捨證據所確定之事實適用法規顯有
    錯誤而言（最高法院93年台抗字429號裁定參照）。復所謂
    原則上之重要性，係指該訴訟事件所涉及之法律問題意義重
    大而有加以闡釋之必要而言。另按扺押權人，於債權已屆清
    償期而未清償者，得聲請法院拍賣抵押物，就其賣得價金而
    受清償；民法第873條第1項定有定有明文。是抵押權人依此
    項規定聲請拍賣抵押物係屬非訟事件，法院所為准駁之裁定
    ，無確定實體法上法律關係存否之性質，於債權及抵押權之
    存否無既判力，袛須其抵押權已經依法登記，且債權已屆清
    償期而未受清償，法院即應為准許拍賣抵押物之裁定，至對
    於此項法律關係有爭執之人，為求保護其權利，不妨提起訴
    訟，以求解決，不得僅依抗告程序聲明其爭執，並據為廢棄
    拍賣抵押物裁定之理由（最高法院51年10月8日民刑庭總會
    決議(三)參照）。又民事訴訟法第436條之3第3項、第4項之規
    定，於依據非訟事件法第45條第3項所提起之抗告準用之；
    非訟事件法第45條第5項亦有明文。故原法院若認為依據非
    訟事件法第45條第3項所提起之抗告，不應許可者，應準用
    民事訴訟法第436條之3第3項之規定，裁定駁回其抗告，合
    先敘明。
三、本件再抗告人不服本院民事庭於97年3月31日就再抗告人之
    抗告所為裁定，而提起再抗告到院，並以上開再抗告理由為
    據。惟查：
  (一)本件再抗告人甲○○曾提供如附表所示之不動產供擔保，設
    定最高限額4,800,000元4,200,000元之抵押權予相對人
    ，以擔保對於相對人現在及將來之借款債務，嗣再抗告人甲
    ○○向相對人分別借款500,000元500,000元500,000
    元500,000元500,000元1,000,000元800,000元
    630,000元，詎再抗告人自96年9月5日96年9月5日96
    年8 月4日96年9月5日96年8月4日96年7月5日96年8
    月4日96年8月4日起即未繳納本息，尚欠本金共3,027,102
    元及自上開日期起至清償日止之利息及違約金。依約定本件
    借款應視為全部到期。為此聲請拍賣抵押物以資受償，並提
    出抵押權設定契約書影本、他項權利證明書影本、土地登記
    謄本1件及建物登記謄本2件、借據影本8件、放款帳戶還款
    繳息明細單為證。準此，相對人業已提出系爭抵押權及所擔
    保債權之相關書面證據資料，且已為原裁定於理由內記載明
    確，又再抗告內容所主張之雙方已達成共識而另訂新約，因
    而請廢棄原裁定。其所涉及者，因係屬實體上之主張，法院
    於裁定拍賣抵押物之非訟程序，無從為實體上之審酌，而應
    由再抗告人另提起實體之訴，經由民事訴訟程序以資解決，
    此亦經原裁定於理由內詳加說明。再抗告人再為上述之實體
    事項主張，亦於法未符。從而，本件再抗告核與適用法規是
    否顯有錯誤無涉，更未涉及法律意義重大而有加以闡釋之必
    要，自與上開非訟事件法第45條第3項、第4項規定提起再抗
    告要件不符，因認其再抗告不應許可，應予駁回。
  (二)依上所述，本件再抗告人再抗告理由，依法無據，已如上述
    ，則其提起本件再抗告，自不應許可，應予駁回。
四、又「依法應由關係人負擔費用者，法院裁定命關係人負擔時
    ，應一併確定其數額」、「前項費用之負擔有相對人者，準
    用民事訴訟法有關訴訟費用之規定」，非訟事件法第24條第
    1項及同法第21條第2項分別定有明文。本件再抗告業經駁回
    在案，依上開法條規定，本院應予確定訴訟費用額。茲因再
    抗告人提起本件再抗告，除繳納抗告費1,000元外，未有其
    餘訴訟費用之支出。是以，本件再抗告人應負擔之訴訟費用
    額確定為1,000元。
五、依非訟事件法第46條、第45條第5項、第21條第2項、第24條
    第1項，民事訴訟法第436條之3第3項、第495條之1第1項、
    第444條第1項前段、第78條，裁定如主文。
中    華    民    國    97    年    4     月    24    日
                  民事第三庭  審判長法  官  蔡美美
                                    法  官  孫玉文
                                    法  官  張麗娟
以上正本係照原本作成。
如對本裁定抗告，須於裁定送達後十日內提出抗告狀，並繳納抗
告費新臺幣壹仟元。
中    華    民    國    97    年    4     月    24    日
                                    書記官  楊宗倫


司法院資訊處製作；財團法人民間司法改革基金會備份。
